【裁判字號】    96,重訴,35
【裁判日期】    970630
【裁判案由】    損害賠償
【裁判全文】
臺灣基隆地方法院民事判決              96年度重訴字第35號
原      告  乙○○
訴訟代理人  林達傑律師
複  代理人  黃教倫律師
被      告  丙○○
上列當事人間請求損害賠償刑事附帶民事訴訟事件，經本院刑事
庭96年度交重附民字第1號裁定移送前來，本院於中華民國97年6
月12日言詞辯論終結，判決如下：
    主  文
被告應給付原告新臺幣壹佰玖拾壹萬捌仟柒佰肆拾伍元，及自民
國九十六年四月二十五日起至清償日止，按週年百分之五計算之
利息。
原告其餘之訴駁回。
訴訟費用由被告負擔百分之二十一，餘由原告負擔。
本判決原告勝訴部分，於原告以新臺幣陸拾肆萬元供擔保後，得
為假執行；但被告如以新臺幣壹佰玖拾壹萬捌仟柒佰肆拾伍元預
供擔保，免為假執行。
原告其餘假執行之聲請駁回。
    事實及理由
一、按訴狀送達後，原告不得將原訴變更或追加他訴。但擴張或
    減縮應受判決事項之聲明者，不在此限，民事訴訟法第 255
    條第1項第3款定有明文。原告起訴時請求被告給付新臺幣（
    下同）9,313,055元，之後減縮為9,238,441元，合於前開規
    定，先予敘明。
二、原告起訴主張：被告於民國95年8月6日上午 9時30分左右，
    駕駛自用小貨車，沿基隆市○○路往調和街方向行駛，途經
    基隆市○○路 276號前，應注意車前狀況而未注意，又無不
    能注意之情事，於閃避對向來車時失控先後撞上路旁之 3台
    小貨車及重機車後，猶因車速過快未能停止致衝撞原告，造
    成原告受有兩側股骨幹骨折及右側恥骨骨折等傷害，業經本
    院以96年度基交簡字第62號刑事判決被告有罪，被告之過失
    行為與原告所受之傷害具有相當因果關係，為此依民法第18
    4條第1項前段、第191條第2項、第193條第1項、第195條第1
    項，請求原告賠償醫療費用、交通費用、自95年8月6日起至
    96年12月22日期間內無法工作之損害、自96年12月22日後減
    少勞動力之損害及精神慰撫金，共計 9,238,441元，及自起
    訴狀繕本送達翌日起至清償日止，按年息5%計算之利息，並
    願供擔保聲請宣告假執行。
三、被告辯稱：原告請求金額太高，被告沒有能力負擔，且原告
    請求喪失或減少勞動能力之損害應提出所得稅扣繳憑單為證
    等語。
四、當事人不爭執的事實：
  (一)被告於95年8月6日上午 9時30分左右，駕駛車號3A－8350號
    自用小貨車，沿基隆市○○路往調和街方向行駛，途經基隆
    市○○路 276號前，應注意車前狀況而未注意，又無不能注
    意之情事，於閃避對向來車時失控先後撞上路旁之 3台小貨
    車及重機車後，猶因車速過快未能停止，原告因遭車輛互相
    擠壓而倒地，並受有兩側股骨幹骨折及右側恥骨骨折之傷害
    ，被告因犯過失傷害罪，經本院以96年度交簡上字第 6號刑
    事判決判處拘役35日，如易科罰金以1,000元折算1日確定。
  (二)原告因本件車禍支出醫療費用27,823元及交通費用 8,200元
    。
  (三)被告已給付原告醫療費用、療養費用、生活費用合計74,614
    元。
  (四)兩造同意依勞工保險局核定的殘廢給付結果認定原告勞動能
    力損害之情形。
五、當事人爭點之論斷：原告主張於本件事故前在精緻鞋廠工作
    ，累計有11年資歷及經驗，每月有42,000元收入，因被告之
    過失行為，自95年8月6日起至96年12月22日間完全無法工作
    ，另自96年12月22日後已無法繼續從事相同工作，勞動能力
    全部喪失，並未提出薪資數額之相關證明，被告抗辯應以報
    稅資料為憑，是本件應審究的是：原告車禍發生前月薪是否
    為42,000元？請求慰撫金多少為適當？
  (一)原告車禍發生前月薪是否為42,000元？
  1.原告主張於本件車禍發生前每月有42,000薪資收入，雖提出
    精緻鞋業出具之證明書，並經證人即精緻鞋業負責人甲○○
    於96年10月16日到庭證稱原告自10多年前即在公司做鞋底的
    工作，收入分大、小月，大月可領5至6萬，小月（農曆 1月
    及 7月）約可領1至2萬，平均3至4萬，原告工作時需將模具
    放在大腿上，模具很重，烘烤時必須用推車把鞋推去烘烤，
    鞋子壓底時也要站著，於車禍受傷後才無法工作等情，但證
    人甲○○陳稱其公司未辦理公司登記，無用以報稅的憑證，
    且係給付原告現金，則是否確有精緻鞋業此公司行號，及有
    無按月支付原告月薪42,000元，顯有疑問，而原告自94年至
    95年申報所得稅資料中並無領取上開薪資之記錄，僅有94年
    度自聯和醫療器材股份有限公司之執行業務所得 3,555元，
    健保資料之投保單位則為基隆市葬儀業職業工會，有稅務電
    子閘門財產所得調件明細表、健保資訊連結作業查詢明細表
    在卷足憑，原告復未能提出其他被告不予爭執之證明或資料
    ，自無法僅憑證人甲○○之證言而為有利於原告之認定，原
    告主張車禍發生前月薪為42,000元，自非可採。
  2.按不法侵害他人之身體或健康者，對於被害人因此喪失或減
    少勞動能力或增加生活上之需要時，應負損害賠償責任；民
    法第193條第1項定有明文。至審酌被害人因身體健康被侵害
    而喪失或減少勞動能力所受損害之金額，固不能以被害人一
    時一地之工作收入為準，惟仍應就被害人受侵害前之身體健
    康狀態、教育程度、專門技能、社會經驗等方面以酌定之（
    最高法院63年台上字第1394號判例意旨參照），方不致失之
    以偏，並昭公允。本院審酌原告為58年 8月17日出生，於本
    件車禍發生時年僅36歲，且在發生車禍前四肢健全，自有工
    作能力，在通常情形下至少有基本工資之收入，應以行政院
    勞工委員會所公布之每月基本工資（96年7月1日起為17,280
    元，之前為15,840元）計算原告所得收入，較屬可採。
  3.現對於原告請求喪失及減少勞動能力之損害範圍應否准許，
    審酌如下：
    (1)喪失勞動能力之損害部分：原告因兩側股骨幹骨折及右側
      恥骨骨折進行治療，依一般經驗約須休養半年至一年之間
      始可回復正常工作，有行政院衛生署基隆醫院96年 6月27
      日基醫病字第0960004857號函在卷足憑，原告因本件車禍
      受傷 1年無法工作應可認定，則原告自95年8月6日起至96
      年8月5日止，無法工作期間之薪資損失為 191,752元【計
      算式：｛（26÷31）+10｝x15,840= 171,685；｛（5
      ÷31）+1｝x17,280=20,067；＋元=191,752，元以下
      四捨五入，以下同）】。
    (2)減少勞動能力之損害部分：
    原告主張其因本件車禍受傷勞動能力減少，經本院依職權
      向原告就診之行政院衛生署基隆醫院函查其勞動能力經過
      相當時間休養後是否仍會減少？對其從事鞋底製作工作有
      無影響？據函覆：「…依主治醫師意見，病患乙○○之勞
      動能力當然會有減少，因兩側大腿骨骨折後，無法期待10
      0%恢復。對於其從事工作內容不瞭解，無法評估有無影響
      …」，有該院97年5月9日基醫病字第0970003822號函在卷
      可參，原告之勞動能力因本件車禍受傷而減少，應可認定
      。又兩造同意原告勞動能力損害之情形依勞工保險局核定
      的殘廢給付結果為依據，而原告申請殘廢給付經勞工保險
      局審查殘廢程度符合行政院勞工委員會補充增列之殘廢給
      付標準第11等級，有勞工保險局97年5月26日保給殘字第0
      9760358690號函附核定通知書足憑，其喪失勞動能力之比
      率應為38.45%。
   原告為58年8月17日出生，自96年8月6日起算至勞工退休年
     齡65歲，尚可工作之期間為27年又13天，依基本工資17,28
     0元及月別複式霍夫曼式計算法並扣除年息5%之中間利息（
     第1個月不扣除中間利息）計算後，原告所受減少勞動能力
     之損失為1,365,584元（計算式：17280*205.000000000000
     00000+17280*0.000000000000000*(205.00000000-000.347
     1.000000 00=0000000，0000000x38.45%=1,365,584）。
  (二)請求慰撫金多少為適當？
  1.按不法侵害他人身體、健康、名譽、自由、信用、穩私、貞
    操，或不法侵害其他人格法益而情節重大者，被害人雖非財
    產上之損害，亦得請求賠償相當之金額，民法第195條第1項
    前段定有明文。又慰藉金之賠償須以人格權遭遇侵害，使精
    神上受有痛苦為必要，其核給之標準固與財產上損害之計算
    不同，然非不可斟酌雙方身分資力與加害程度，及其他各種
    情形核定相當之數額（最高法院51年台上字第 223號判例意
    旨參照）。
  2.查原告現年38歲，係國中畢業，有土地 1筆；被告現年70歲
    ，國中畢業，從事資源回收工作，每月收入約4,000至5,000
    元，財產有汽車 1部，業據兩造陳明在卷，並有稅務電子閘
    門財產所得調件明細表可參。本院審酌原告因本件車禍經治
    療及復健後兩膝關節無100%回復可能，造成其肉體及精神上
    之痛苦，日常生活亦極度不便，上開兩造身分、資力及被告
    過失情節等一切情狀，認原告請求精神慰撫金以 400,000元
    為適當。
  (三)綜上，原告得請求之金額為醫療費用27,823元、交通費用8,
    200元、喪失勞動能力之損害191,752元、減少勞動能力損失
    1,365,584元及精神慰撫金400,000元，扣除被告已給付原告
    74,614元後，合計1,918,745元。
六、從而原告依侵權行為之法律關係，請求被告給付 1,918,745
    元，及自96年 4月25日起至清償日止，按週年5%計算之利息
    ，為有理由，應予准許；逾上開範圍之請求，為無理由，應
    予駁回。
七、原告陳明願供擔保，聲請宣告假執行，經核其勝訴部分，合
    於法律規定，爰酌定相當擔保金額宣告之，並依民事訴訟法
    第392條第2項規定，依職權宣告被告預供擔保，而免為假執
    行；原告其餘假執行之聲請，因訴之駁回而失其依據，應併
    予駁回。
八、結論：本件原告之訴為一部有理由，一部無理由，依民事訴
    訟法第79條、第390條第2項、第392條第2項，判決如主文。
中    華    民    國    97    年    6     月    30    日
                  民事庭法  官  陳湘琳
以上正本係照原本作成。
對於本件判決如有不服，應於收受送達後20日內向本院提出上訴
書狀，敘述上訴之理由，上訴於臺灣高等法院，並按他造當事人
之人數附具繕本。
中    華    民    國    97    年    6     月    30    日
                        書記官  張宏賓


司法院資訊處製作；財團法人民間司法改革基金會備份。
